【裁判字號】    89,訴,738
【裁判日期】    900111
【裁判案由】    綜合所得稅
【裁判全文】
臺北高等行政法院判決                              八十九年度訴字第七三八號
                              .
    原      告    甲○○
    訴訟代理人    乙○○
    被      告    財政部臺灣省北區國稅局
    代表人（局長）林吉昌
    訴訟代理人    戊○○
                  丙○○
                  丁○○
右當事人間因綜合所得稅事件，原告不服財政部中華民國八十九年七月七日台財訴第
Ｚ000000000號訴願決定，提起行政訴訟。本院判決如左：
    主      文
原告之訴駁回。
訴訟費用由原告負擔。
    事      實
一、事實概要：緣原告八十二年度有營利、薪資、利息、執行業務所得合計新台幣（
    下同）四、一七八、一一三元，已超過當年度規定之免稅額、標準扣除額之合計
    數，未依法辦理綜合所得稅結算申報，嗣經財政部賦稅署函被告查得認原告有取
    自台灣妮芙露股份有限公司（以下簡稱台灣妮芙露公司）之佣金計四、七三七、
    九五六元，被告核定原告八十二年執行業務所得為三、七九Ｏ、三六四元，連同
    原告漏報營利、薪資、利息所得計三八七、七四九元，發單補徵其當年度綜合所
    得稅九一八、八九九元外，並依所得稅法第一百十條第二項規定裁處罰鍰八六八
    、六ＯＯ元（計至百元止）。原告不服，申經復查結果，准變更應補稅額為四四
    五、一Ｏ三元，罰鍰變更為四二Ｏ、七ＯＯ元，原告仍不服，循序提起訴願，亦
    遭駁回，遂提起本件行政訴訟。
二、兩造聲明：
  （一）原告聲明：訴願決定、復查決定及原核定均撤銷。
  （二）被告聲明：駁回原告之訴。
三、兩造爭點：系爭佣金收入究為原告執行業務所得，抑木三羽企業有限公司（以下
    簡稱木三羽公司）之營業收入？
  （一）原告主張之理由：
    １‧本案遞次決定及原核定嚴重違反稅捐稽徵法第二十一條第一項第一款及第二
        項五年核課期間之規定：
      本案系爭妮芙露公司之法人會員木三羽公司八十二年度來自妮芙露公司之佣
        金收入四、七三七、九五六元，已於八十三年三月三十日依法申報並繳納營
        利事業所得稅在案，亦即該收入已課徵營利事業所得稅，就同一筆收入不應
        再重複課徵綜合所得稅，因此，原告就此筆收入依法並無申報繳納綜合所得
        稅之義務，且原告並無故意以詐欺或其他不正當方法逃漏稅捐之情事，依前
        揭稅捐稽徵法第二十一條第一項第一款規定，本案已逾五年核課期間，縱有
        逃漏稅（與事實相反假設），依同法同條第二項規定，被告不得再補稅處罰
        ，惟被告仍於八十八年四月十日對原告發單課徵綜合所得稅並科處罰鍰，顯
        已違反前揭稅捐稽徵法第二十一條第一項第一款及第二項五年核課期間規定
        。
      至訴願決定機關援引稅捐稽徵法第二十一條第一項第三款規定：「三、未於
        規定期間內申報或其他不正當方法逃漏稅捐者，其核課期間為七年。」認定
        本案之核課期間為七年，而非五年。惟本案原告固有營利、薪資、利息等所
        得，但並無被告就系爭佣金收入四、七三七、九五六元核定之執行業務所得
        ，其所得總額未超過當年度規定之免稅額及標準扣除額之合計數，依所得稅
        法第七十一條第二項前段規定免辦綜合所得稅結算申報，且原告並無故意以
        詐欺或其他不正當方法逃漏稅捐之情事。準此，本案之核課期間應為五年，
        而非七年，依法並無前揭稅捐稽徵法第二十一條第一項第三款規定之援引適
        用。
    ２‧本案遞次決定及原核定明顯違背財政部七十二年九月二日台財稅第三六一七
        二號函釋及八十三年三月三十日台財稅第八三一五八七二三七號函釋，允准
        法人會員參加多層次傳銷，其取得之報酬按佣金收入處理之意旨：
      個人除為營利事業介紹新產品買賣外，又自行進貨沿門銷售，如其具備所得
        稅法第十一條第二項規定營利事業之要件者，應依法辦理營業登記，課徵營
        業稅及營利事業所得稅，為財政部七十二年九月二日台財稅第三六一七二號
        函釋前段所明定，為行為時合法有效之法令。是以，本案原告經營公司，依
        法辦理營業登記，成立木三羽公司，其銷售並已申報八十二年度營業稅及營
        利事業所得稅在案，符合前揭財政部函釋規定。
      營利事業參加人其因推薦下層參加人向傳銷事業購進商品達一定標準而取得
        之報酬，按佣金收入處理，並為財政部八十三年三月三十日台財稅第八三一
        五八七二三七號函所明示。
      本案原告經營之木三羽公司，依前揭財政部七十二年九月二日台財稅第三六
        一七二號函釋規定，獲准辦理營業登記，且該公司八十二年度營業收入四、
        七三七、九五六元已依法繳納營業稅及營利事業所得稅在案，而依大法官會
        議釋字第二八七號解釋：「行政主管機關就行政法規所為之釋示，係闡明法
        規之原意，固應自法規生效之日起有其適用」，及該公司八十二年度營利事
        業所得稅依法於八十三年三月三十一日前申報及繳納之事實，該公司營業收
        入自應適用財政部八十三年三月三十日台財稅第八三一五八七二三七號函釋
        規定以佣金收入列計。且該公司係妮芙露公司之法人會員，益見其應遵照前
        揭財政部函釋規定辦理。
    ３‧本案系爭對來自妮芙露公司同一筆收入，其法人會員木三羽公司已繳納百分
        之五營業稅、百分之二十五營利事業所得稅在案，而木三羽公司分配盈餘予
        自然人股東時，原告依法應再繳納綜合所得稅（最高稅率為百分之三十），
        惟被告復於八十八年四月十日再就同一筆收入課徵原告綜合所得稅（最高稅
        率為百分之四十），顯然造成同一筆收入重複課稅，且總課稅稅率高達百分
        之百，亦即已變相沒收人民財產，嚴重損害原告法律上應有租稅權益外，更
        違反憲法第十五條保障人民財產權之規定：
      本案系爭妮芙露公司之法人會員木三羽公司八十二年度來自妮芙露公司之佣
        金收入四、七三七、九五六元，依稅法規定於八十二年三月十日至八十三年
        一月十七日申報並繳納營業稅，並於八十三年三月三十日申請報並繳納營利
        事業所得稅在案，均為被告所不否認，合先敘明。
      本案「重複課稅」事實甚為明確，並已造成合計總稅率高達百分之百嚴重損
        害原告權益，原告已提示系爭佣金收入之法人會員木三羽公司八十二年度佣
        金統一發票、營業稅申報書及繳款書、營利事業所得稅結算申報書等資料證
        明，為訴願決定機關所不否認，準此，原告己詳盡舉證責任，按「舉證責任
        之轉換」，本案訴願決定如仍認為系爭佣金收入並無重複，應負舉證責任，
        更何況與本案案情相同之財政部高雄市國稅局亦承認本案確有「重複課稅」
        之事實，則本案訴願決定所指：「至訴願人主張原核定重複核課乙節，復查
        時並無提示各項證明文據，空言主張，核無足採為由，駁回其復查之申請。
        」顯與事實不符，足證其未對本案詳加審究，其決定顯然草率。
      本案系爭之佣金收入既已於八十三年間課徵營業稅及營利事業所得稅，且主
        管機關亦未退還營業稅及營利事業所得稅，再再證明本案系爭佣金收入非屬
        原告之所得，因此，被告毫無法律依據補徵綜合所得稅，係屬稅上加稅重複
        課稅，違背「租稅法定主義」，嚴重損害原告合法租稅權益外，更違法變相
        沒收人民財產，違反憲法第十五條保障人民財產權。
    ４‧被告之處分，不但形成同一筆收入重複課稅之不合理現象，且違反所得稅法
        施行細則第八十三條第二項規定，及財政部六十六年五月二十日台財稅第三
        三二九○號函釋意旨：
      依所得稅法施細則第八十三條第二項規定，行紀業或兼營行紀業收取之佣金
        依法開立統一發票，均免予扣繳。
      依財政部六十六年五月二十日台財稅第三三二九○號函釋規定，營利事業取
        得之佣金收入，如經開立統一發票交付對方，應免由對方（佣金給付人）就
        該項佣金支出扣繳所得稅款。
      本案法人會員木三羽公司依前揭所得稅法施行細則第八十三條第二項規定，
        開立佣金收入發票予妮芙露公司，並據以申報及繳納營業稅及營利事業所得
        稅在案。惟被告卻有意忽略前述事實且毫無法律依據逕自對原告補稅及處罰
        ，不僅形成同一筆收入卻先後繳納木三羽公司營業稅、營利事業所得稅及原
        告綜合所得稅重複課稅不合理現象，亦違背前揭所得稅法施行細則第八十三
        條第二項規定及前揭財政部六十六年五月二十日台財稅第三三二九○號函釋
        規定。
    ５‧本案遞次決定及原核定僅僅以妮芙露公司八十六年六月十六日出具之說明書
        為依據，未查明說明書內容之真實性，即已否認法人會員木三羽公司存在之
        事實，並據以補徵原告八十二年度綜合所得稅及處罰，違反「主張漏稅者負
        舉證責任」之規定及「租稅法定主義」、「司法院大法官會議釋字第二一七
        號解釋」之意旨：
      台灣妮芙露股份有限公司八十六年六月十六日說明書於非正常情況下所書立
        者，其內容與事實不符，尚難逕為核課之依據。其理由析述如次：查妮芙露
        公司八十六年六月十六日說明書（包括支付明細表），係該公司負責人於財
        政部賦稅署接受調查時，因心情恐慌，且時日已久，難有明確記憶，致誤解
        事實，做出與事實相反之說明，經詳細查證，實際交易情形並非如該說明書
        所述者。該項說明，妮芙露公司於台市稅捐稽徵處尚未就本案對其補徵營業
        稅及科處罰鍰前，已於八十六年九月二十六日具函向該處聲明該說明書內容
        與事實不符，顯有錯誤，應予更正在案。其實妮芙露公司支付佣金予法人（
        公司組織之營利事業）會員而取得各該法人會員開立之統一發票以申報扣抵
        其營業稅之銷項稅額，均係依據營業稅法第十五條規定，並無與稅法規定不
        合情事，且收付佣金之各方依據交易事實申報營業稅及營利事業所得稅均經
        稅捐稽徵關核定有案，並未見有不合之核示，行之多年，已為上開各方所信
        賴，其核定於法理上應對該各方有保護之效力，是以若無明確積極之證據佐
        證，該說明書尚難作為本案核課之依據。
      本案妮芙露公司既已於八十六年九月二十六日具函向台北市稅捐稽徵處聲明
        更正前八十六年六月十六日說明書內容有錯誤，並說明該公司實際之經營情
        況，本案遞次決定及原核定即有查明事實責任，斷不可僅執此錯誤之說明內
        容作為課稅依據。
    ６‧本案原告係木三羽公司之負責人，代為收取木三羽公司之佣金收入，該項佣
        金非屬其個人所得，且以實際所得人木三羽公司依法開立統一發票予妮芙露
        公司，本案遞次決定及原核定係誤解事實，而將原告代收木三羽公司佣金認
        定為其個人所得：
      中小企業之經營，其資金之流程常透過股東個人於銀行之帳戶俾資便捷，尚
        難據此判定系爭佣金非屬其公司之收入。其理由析述如下：原告係木三羽公
        司負責人，屬該公司從業人員，該公司暨為妮芙露公司多層次傳銷事業參加
        人，其關於該項事業之涉及係屬為木三羽公司執行業務，非屬其個人之業務
        ，有關業務之收入自非屬其個人業務收入，乃屬木三羽公司之營業收入；而
        中小企業之經營，其資金流動常透過其股東於銀行之帳戶，俾資便捷運作，
        此為一般經營常情；蓋木三羽公司為一家族式小企業，且原告為該公司主要
        執行業務股東，則於業務之經營，公司與原告何分之有；而一切收支有帳證
        可稽，自可對其他股東有所交待，尚不致於混淆；是以本案尚難以系爭佣金
        流入原告私人銀行帳戶，而逕予認定該項佣金為其個人之佣金收入。
      又，妮芙露公司八十六年九月二十六日致台北市稅捐稽徵處函略謂：「說明
        三、又本公司之營業型態係屬多層次傳銷方式，本公司之會員分為二大類型
        ，一類為法人會員，另一類則為個人會員，本公司支付佣金予法人會員時，
        有的則由法人會員之個人股東代收，再轉交予法人會員，並由法人會員開立
        統一發票予本公司。」亦足證其經營型態及支付佣金方式，與原告代收法人
        會員木三羽公司佣金收入之情形一致。
    ７‧同一交易習慣，八十二年度以前主管機關未曾否認妮芙露公司法人會員木三
        羽公司列報佣金收入申報繳納之營業稅及營利事業所得稅，亦未曾輔導改變
        申報方式，更無補徵原告八十一年度綜合所得稅情事，而被告卻逕對原告補
        徵八十二年度綜合所得稅及罰鍰，顯然前後認定相互矛盾，違反行政行為「
        一致性原則」：
      妮芙露公司補辦八十二年度扣繳事宜係迫於無奈 (減輕其負責人之受罰倍數
         )，非屬依據事實，尚難作為本案核課之依據。其理由析述如下：本案妮芙
        露公司補行扣繳稅額及申報扣繳憑單，係依據台北市國稅局大安稽徵所八十
        六年九月二十六日財北國稅大安資字第三二一八二號函規定辦理，以減輕其
        負責人受罰之倍數為一倍，此有妮芙露公司補行申報扣繳憑單之「各類所得
        扣繳暨免扣繳憑單下方均有註明『依八十六年九月二十六日財北國稅大安資
        字第三二一八二號函規定辦理』字樣，可資證明。妮芙露公司為減輕其負責
        人受罰之倍數，不得不依該大安稽徵所來函辦理 (包括補辦有關扣繳事宜及
        立具扣繳違章承認書）其對原告補行辦理扣繳事宜並非依據事實，蓋本案木
        三羽企業有限公司因行銷績效而依約獲自妮芙露公司之佣金收入，既已依法
        開立統一發票交付妮芙露公司，依財政部六十六年五月二十日台財稅第三三
        二九○號函規定：「營利事業取得之佣金收入，如經開立統一發票交付對方
        ，應免由對方（佣金給付人）就該項佣金支出，依現行各類所得扣繳率表之
        規定，扣繳所得稅款。」妮芙露公司根本不發生扣繳違章問題，其補辦係迫
        於無奈，自非屬前揭（八十六年六月十六日）說明書之直接而積極之佐證，
        則本案前揭扣繳憑單自難作為本案核課之依據。
      更何況，本案法人會員木三羽公司取得妮芙露公司系爭之佣金收入，既已依
        法開立統一發票交付妮芙露公司，依財政政部六十六年五月二十日台財稅第
        三三二九○號函規定：「營利事業取得之佣金收入，如經開立統一發票交付
        對方，應免由對方（佣金給付人）就該項佣金支出，依現行各類所得扣繳率
        表之規定，扣繳所得稅款。」妮芙露公司根本不發生扣繳問題，其補行辦理
        扣繳事宜，係迫於無奈。
    ８‧本案被告補征原告八十二年度綜合所得稅及處罰，並無明確證據予以支持，
        違反「舉証責任」之規定。況本案僅係收入歸屬之爭執，本即無逃漏，既已
        逾五年核課期間，本稅之不應課徵，遑論裁罰：
        原告係木三羽公司執行業務股東，屬該公司之從業人員（該公司係渠所經營
        者），而該公司既為妮芙露公司多層次傳銷事業參加人，渠關於該項事業之
        涉及係屬為木三羽公司執行業務，非屬渠個人之業務，則關於該項業務之收
        入，自非屬渠個人之收入，是以妮芙露公司對渠提供傳銷業務所作個人業績
        之計算以作為支付佣金之憑據，被告不應據以認定為渠個人收入。又中小型
        企業之經營，其資金流動常透過其股東於銀行之帳戶，此為一般經營常情尚
        難以該項佣金流入渠個人銀行帳戶，而逕予推定系爭佣金收入屬渠個人收入
        ，竟置木三羽公司原始帳證之詳實記載於不顧，逕予採據妮芙露公司負責人
        於賦稅署接受調查時心情恐慌、記憶不清之錯誤說明書：對該妮芺露公司嗣
        後所作之更正說明視若無睹。該項錯誤說明及其所附支付佣金名冊屬自白若
        無明確證據予以支持，依據證據裁判主義，尚難僅以佣金流入渠等個人銀行
        帳戶即可推定系爭佣金屬渠個人收入。是被告就系爭佣金收入四、七三七、
        九五六元核定原告執行業務所得計三、七九○、三六四元，並無明確之課稅
        依據，其核課顯有違誤。更何況，本案系爭之佣金收入原本計列於原告經營
        之木三羽公司帳證，並依法申報繳稅，益無故意以詐欺或其他不正當方法逃
        漏稅捐，本案僅係收入歸屬之爭執，原告本即無逃漏，縱須改課個人（與事
        實相反假設），前已陳明本案已逾五年核課期間，是以本案本稅之不應課徵
        ，遑論裁罰。
  （二）被告主張之理由：
    １‧本稅部份：
      按「凡執行業務者之業務或演技收入，減除業務所房租或折舊、業務上使用
        器材設備之折舊及修理費，或收取代價提供顧客使用之藥品、材料等之成本
        、業務上雇用人員之薪資、執行業務之旅費及其他直接必要費用後之餘額為
        所得額，合併計算個人綜合所得總額。」分別為行為時所得稅法第十四條第
        一項第二類所明定。而「１個人參加人銷售商品或提供勞務予消費者，所賺
        取之零售利潤，除經查明參加人提供之憑證屬實，可核實認定外，稽徵機關
        得依參加人之進貨資料按建議售價（參考價格）計算銷售額，如查無上述價
        格，則參考進貨商品類別，依當年度各該營利事業同業利潤標準之零售毛利
        率核算之銷售價格計算銷售額，再依一時貿易盈餘之純益率百分之六核計個
        人營利所得予以歸戶課稅。２個人參加人因下層直銷商向傳銷事業進貨或購
        進商品累積積分額（或金額）達一定標準，而自該事業取得之業績獎金或各
        種補助費，係屬佣金收入，得依所得稅法第十四條第一項第二類規定，減除
        直接必要費用後之餘額為所得額。納稅義務人如未依法辦理申報，或未依法
        記帳及保存憑證，或未能提供證明所得額之帳簿文據者，可適用本部核定各
        該年度經紀人費用率計算其必要費用。３個人參加人因直接向傳銷事業進貨
        或購進商品累積積分額（或金額）達一定標準，而自該事業取得之業績獎金
        或各種補助費，核屬所得稅法第十四條第一項第九類規定之其他所得。」為
        財政部八十三年三月三十日台財稅字第八三一五八七二三七號函釋有案。
      本件原告有台灣妮芙露公司給付予直銷個人參加人之佣金計四、七三七、九
        五六元，此有台灣妮芙露公司出具之說明書及各類所得扣繳暨免扣繳憑單可
        稽，原核定依首揭規定核定其執行業務所得三、七九Ｏ、三六四元，併課原
        告當年度綜合所得稅，並無不合，原核定請予維持。
      原告主張其係以木三羽企業有限公司（以下簡稱木三羽公司）加入台灣妮芙
        露公司，為法人會員，其並未自台灣妮芙露公司取得執行業務所得，該所得
        係由木三羽公司取得，而該公司已申報營業稅及營利事業所得稅，再核課其
        個人綜合所得稅，且依稅法規定同一筆收入來源已課徵營利事業所得稅，復
        再以同一金額課徵綜合所得稅，顯係重複課稅，原核定應予撤銷等語，惟查
        台灣妮芙露公司給付之佣金係直接存入其直銷會員之各人金融帳戶，台灣妮
        芙露公司亦於八十六年六月十六日出具說明書說明上述事實，即該佣金之計
        算為直銷會員個人之下線行銷體系所計算出之銷售成績推算會員應得之佣金
        ，原告所稱係以法人名義加入台灣妮芙露公司，與事實並不相符，所稱核不
        足採。
      至原告主張重覆課稅乙節，如木三羽公司所列報收入與本件核課原告佣金所
        得有重覆情事，可俟本案核課確定後，依有關規定據以辦理更正事宜，並予
        陳明。
      原告主張台灣妮芙露股份有限公司（以下簡稱妮芙露公司）八十六年六月十
        六日說明書於非正常情狀下所書立，其內容與事實不符，已於八十六年九月
        二十六日具函台北市稅捐處聲明更正，該說明書尚難逕為核課之依據乙節；
        查該說明書僅係對案件內容事實之陳述而已，又本案是財政部賦稅署查得妮
        芙露公司支付佣金予法人會員，卻以法人會員股東之私人帳戶為交付對象，
        且系爭佣金之計算方式是以直銷會員個人之下線行銷體系所計算之銷售成績
        推算會員應得之佣金（可見計算基礎是以個人為基礎），可知妮芙露公司認
        定之交易對象為個人而非法人會員，通報被告機關辦理補徵，又被告機關是
        依據妮芙露公司所開立之佣金所得之扣繳憑單，併課原告當年度綜合所得稅
        ，並非無據，原告主張八十六年九月二十六日具函台北市稅捐處聲明更正，
        被告機關至今除接獲扣繳單位補扣繳更正外，並無接獲其他相關之更正通知
        ，又妮芙露公司至今並無申請註銷系爭扣繳憑單，原告主張該說明書於非正
        常情狀下所書立，其內容與事實不符，並無提示確切事證以證其說，顯委無
        足採。
      次原告主張妮芙露公司補辦八十二年度扣繳事宜是迫於無奈（減輕其負責人
        之受罰倍數），非屬依據事實，尚難逕為核課之依據乙節；查按「當事人主
        張事實須負舉證責任，倘其所提示之證據不足為主張事實之證明，自不能認
        其主張之事實為真實。」為行政法院三十六年判字第十六號著有判例。經查
        妮芙露公司至今並無辦理註銷系爭扣繳憑單，原告主張妮芙露公司補辦八十
        二年度扣繳事宜是迫於無奈（減輕其負責人之受罰倍數），未附任何相關事
        證以證其說，顯為空言主張，委無足採。
      再者原告主張系爭佣金係妮芙露公司給付予法人會員木三羽企業有限公司之
        佣金收入，而非個人之佣金，該款項流入個人帳戶純為便宜措施，實際上該
        款項係公司之所得乙節；查依營利事業（公司）設立時，依公司法規定要提
        示資本額之證明，營利事業常以銀行帳戶存摺餘額供核，何以本案木三羽公
        司有其自身帳戶卻捨其帳戶不用，而使用個人帳戶，顯有違常理，又原告主
        張系爭佣金是由個人代收，再轉交法人會員，原告未附任何相關資料以證其
        說，顯空言主張，尚難採據。
      至原告主張系爭佣金收入非其所得，且已逾五年核課期間等節，查妮芙露公
        司開出之扣繳憑單所得人為原告，此有妮芙露公司出具之各類所得扣繳憑單
        附卷可稽，妮芙露公司至今並無辦理註銷系爭扣繳憑單，原告主張非其所得
        ，核不足採。另查原告未依法辦理八十二年度綜合所得稅結算申報，按稅捐
        稽法第二十一條第一項第三款之規定，未於規定期間內申報，其核課期間為
        七年。原告主張五年核課期間，顯係對法令之誤解。
      又系爭扣繳事宜是否已有提起行政救濟等節，經查本案係財政部賦稅署查得
        原告取自妮芙露公司佣金所得，通報被告機關補徵其八十二年度綜合所得稅
        ，被告機關依稅法規定辦理補徵，並無不合，至何以同等情事案件，僅開徵
        此年度，經向財政部賦稅署洽詢得知：本案係電腦選核案件，因每年查核重
        點不一，致僅開徵此年度。
    ２‧罰鍰部分：
      按「納稅義務人未依本法規定自行辦理結算申報，而經稽徵機關調查，發現
        有依本法規定課稅之得額者，除依法核定補徵應納稅額外，應照補徵稅額，
        處三倍以下之罰鍰。」為行為時所得稅法第一百十條第二項所規定。
      本件原告八十二年度有營利、薪資、利息、執行業務所得計四、一八七、一
        一三元，已超過當年度規定之免稅額、標準扣除額之合計數，未依所得稅法
        第七十一條規定辦理綜合所得稅結算申報，漏繳所得稅額九一八八九九元，
        並依前揭法令規定裁處罰鍰八六八、六ＯＯ元，原無不合，惟系爭所得（執
        行業務所得）之扣繳單位妮芙露公司嗣後辦理扣繳更正，增列扣繳稅額四七
        三、七九六元，至漏稅額變更為四四五、一Ｏ三元，案經本局八十八年五月
        七日北區國稅法裁第八八Ｏ九Ｏ九七七號函變更裁罰四二Ｏ、七ＯＯ元，並
        無不合，請予維持。
    理      由
一、按「凡執行業務者之業務或演技收入，減除業務所房租或折舊、業務上使用器材
    設備之折舊及修理費，或收取代價提供顧客使用之藥品、材料等之成本、業務上
    雇用人員之薪資、執行業務之旅費及其他直接必要費用後之餘額為所得額，合併
    計算個人綜合所得總額。」，又「納稅義務人未依本法規定自行辦理結算申報，
    而經稽徵機關調查，發現有依本法規定課稅之得額者，除依法核定補徵應納稅額
    外，應照補徵稅額，處三倍以下之罰鍰。」分別為行為時所得稅法第十四條第一
    項第二類、第一百十條第二項所明定。而「１個人參加人銷售商品或提供勞務予
    消費者，所賺取之零售利潤，除經查明參加人提供之憑證屬實，可核實認定外，
    稽徵機關得依參加人之進貨資料按建議售價（參考價格）計算銷售額，如查無上
    述價格，則參考進貨商品類別，依當年度各該營利事業同業利潤標準之零售毛利
    率核算之銷售價格計算銷售額，再依一時貿易盈餘之純益率百分之六核計個人營
    利所得予以歸戶課稅。２個人參加人因下層直銷商向傳銷事業進貨或購進商品累
    積積分額（或金額）達一定標準，而自該事業取得之業績獎金或各種補助費，係
    屬佣金收入，得依所得稅法第十四條第一項第二類規定，減除直接必要費用後之
    餘額為所得額。納稅義務人如未依法辦理申報，或未依法記帳及保存憑證，或未
    能提供證明所得額之帳簿文據者，可適用本部核定各該年度經紀人費用率計算其
    必要費用。３個人參加人因直接向傳銷事業進貨或購進商品累積積分額（或金額
    ）達一定標準，而自該事業取得之業績獎金或各種補助費，核屬所得稅法第十四
    條第一項第九類規定之其他所得。」亦經財政部八十三年三月三十日台財稅字第
    八三一五八七二三七號函釋在案。
二、按當事人主張事實，須負舉證責任，倘其所提出之證據，不足為主張事實之證明
    ，自不能認其主張之事實為真實。行政法院三十九年判字第二號著有判例。本件
    原告八十二年度自台灣妮芙露公司取得佣金金額計四、七三七、九五六元，有台
    灣妮芙露公司違章承認書、支付明細表及各類所得扣繳暨免扣繳憑單暨談話記錄
    影本等附卷可稽。第以本件係財政部賦稅署先查獲台灣妮芙露公司違章事件而循
    線發現，經查台灣妮芙露公司給付原告之佣金係直接存入原告個人金融帳戶，此
    為原告所是認，參之台灣妮芙露公司於八十六年六月十六日說明書內所言系爭佣
    金之計算係依直銷會員個人之下線行銷體系所計算出之銷售成績，而據以推算會
    員應得之佣金等語，其計算基礎為個人，並非法人甚明。且台灣妮芙露公司所開
    立之扣繳憑單給付對象為原告個人，此不惟有扣繳憑單在卷為憑，復有支付明細
    表影本可佐，加以本件迄今並無扣繳單位即台灣妮芙露公司申請註銷或更正扣繳
    憑單之舉，其實質給付對象既為原告，足見本件交易對象確為原告個人而非法人
    會員。而原告所稱其係以個人帳戶代木三羽公司收受佣金一節，經查木三羽公司
    係企業有限公司，依公司法第四百十二條規定，其於設立之初須提出繳足股款之
    證明文件，依商業習慣，營利事業習以在銀行等金融帳戶開設公司專用帳戶供核
    驗資，是原告所言木三羽公司無銀行帳戶，本與常情有違，委無可採；且公司係
    法人，與自然人分屬兩個不同之人格個體，為眾所周知，苟本件交易對象為法人
    之木三羽公司，縱係委託原告代收，按理台灣妮芙露公司當無將佣金給付對象誤
    認、錯置之可能，亦絕無於扣繳憑單及支付明細表等登載錯誤之理，參以本件佣
    金金額係以其行銷銷售成績累計計算，金額復高達四、七三七、九五六元，如佣
    金確係木三羽公司營利所得，以原告身為營利事業之負責人，自對其所掌業務深
    為熟諳，且個人與公司營利所得本有分際，衡情原告於收受扣繳憑單之際，當會
    就此提出異議或有所質疑，豈有置之不理，然其未有任何合理行為，本啟人疑竇
    ；況台灣妮芙露公司迄無註銷或更正扣繳憑單給付對象之情形，益證本件佣金給
    付對象為原告個人，原告空言主張代收佣金，卻始終未提出任何合理正當理由及
    證據以實其說，揆之前開判例，自難謂其已盡舉證責任，所言殊難採信，是系爭
    佣金收入為原告個人所得，至堪認定，從而被告以原告收受系爭佣金，有該筆所
    得，即應予列入該年度個人綜合所得，於法並無不合，故被告認原告漏報佣金收
    入四、七三七、九五六元，尚非無據。至木三羽公司開立統一發票予台灣妮芙露
    公司一節，因開立發票原得刻意安排，且其所載內容反於前述台灣妮芙露公司所
    開立之違章承認書、支付明細表及扣繳憑單所載內容，自無足取。又原告明知其
    有佣金收入四、七三七、九五六元，與其八十二年度營利、薪資、利息、執行業
    務所得合計後，已超過當年度規定之免稅額、標準扣除額之合計數，竟未依所得
    稅法第七十一條規定辦理綜合所得稅結算申報，核屬行為時所得稅法第一百十條
    第二項納稅義務人未依法自行辦理結算申報而經查獲之情形，其未於規定期間內
    申報，依稅捐稽法第二十一條第一項第三款規定，其核課期間為七年，被告予以
    核課所得，核無不妥。從而被告認原告未列報佣金收入四、七三七、九五六元，
    而如數增列所得額，連同其漏報營利、薪資、利息等所得，發單補徵稅額四四五
    、一Ｏ三元（復查後准變更之金額），再科處罰鍰四二Ｏ、七ＯＯ元（復查後准
    變更之金額），揆諸首揭條文規定及函釋，並無違誤，訴願決定予以維持，亦無
    不合，原告之訴難認有理由，自應予以駁回。末以原告主張重複課稅一節，如木
    三羽公司所列報佣金收入與本件係屬同一筆，乃重複核課，應於本件判決確定後
    ，由主管機關本於職權，依法核退相關稅捐，併此敘明。
據上論結，本件原告之訴為無理由，爰依行政訴訟法第九十八條第三項前段，判決如
主文。
中      華      民      國     九十     年      一      月     十一     日
                          臺北高等行政法院  第一庭
                                            審判長  法  官  鄭忠仁
                                                    法  官  楊莉莉
                                                    法  官  林育如
右為正本係照原本作成。
如不服本判決，應於送達後二十日內，向本院提出上訴狀並表明上訴理由，如於本判
決宣示後送達前提起上訴者，應於判決送達後二十日內補提上訴理由書（須按他造人
數附繕本）。
中      華      民      國     九十     年      一      月     十二     日
                                                    書記官  王永昌


司法院資訊處製作；財團法人民間司法改革基金會備份。
